【裁判字號】    97,抗,956
【裁判日期】    970624
【裁判案由】    損害賠償等
【裁判全文】
臺灣高等法院民事裁定                   97年度抗字第956號
抗  告  人  台灣恩益禧股份有限公司
            （即台灣NEC股份有限公司）
法定代理人  松岡邦朋  同上
代  理  人  丙○○
            甲○○
上列抗告人因與相對人中國信託商業銀行股份有限公司等間損害
賠償等事件，對於中華民國97年4月9日臺灣士林地方法院97年度
訴字第414號裁定，提起抗告，本院裁定如下：
    主  文
抗告駁回。
抗告費用新台幣一千元由抗告人負擔。
    理  由
一、抗告人於原法院起訴及本院抗告意旨略以：
  (一)伊持有相對人亞電科技發展有限公司（下稱亞電公司）簽發
    之TH0000000號、面額新台幣（下同）7,563,142元本票，另
    對相對人許濬紘（又名許毓麟）有執行名義120萬元本息，
    相對人亞電公司、許濬紘、楊如喬（又名楊菁菁）、乙○○
    、丁○○尚積欠伊美金1,287,972.8元及275,864元，相對人
    僅償還一部份，應與伊進行會算。又相對人亞電公司為未經
    認許之外國法人或香港公司，其代表人許濬紘、楊如喬、乙
    ○○、丁○○以侵權行為詐害伊，共謀淘空公司，依民法第
    28條、第184條、第185條、第188條，及公司法第8條、第9
    條、第23條，及其他相關法令，應與亞電公司負連帶賠償責
    任，並撤銷相對人有害於伊之行為。
  (二)相對人許濬紘所簽發之本票，其付款地為「台北市」，台北
    市之管轄法院含台北地方法院及原法院，依民事訴訟法第12
    條之規定，原法院有管轄權；又相對人將登載不實之公司解
    散資料行使於原法院，依同法第15條第1項之規定，原法院
    亦有管轄權。伊依民事訴訟法第21條、第22條及第248條之
    規定提起本訴，詎原法院竟移送由台北地方法院管轄，於法
    不合，爰聲請廢棄原裁定云云。
二、按訴訟，由被告住所地之法院管轄；對於私法人或其他得為
    訴訟當事人之團體之訴訟，由其主事務所或主營業所所在地
    之法院管轄；又訴訟之全部或一部，法院認為無管轄權者，
    依原告聲請或依職權以裁定移送其管轄法院，民事訴訟法第
    1條第1項前段、第2條第2項、第28條第1項分別定有明文。
    經查：
  (一)依抗告人所陳述之起訴事實，係認其受相對人亞電公司及其
    代表人許濬紘詐欺買賣，相對人楊如喬、乙○○、丁○○應
    與亞電科技公司、許濬紘負連帶清償責任。另依抗告人起訴
    狀所載相對人中國信託商業銀行股份有限公司之事務所在台
    北市○○路3號1樓、亞電公司在台灣之事務所、許濬紘、楊
    如喬之住所均係台北市○○區○○路180巷1號3樓、乙○○
    及丁○○之住所均係基隆市○○區○○里○○鄰○○街16號10
    樓，即係在台北市信義區及基隆市。原法院認依民事訴訟第
    1條第1項、第2條第2項之規定，本件訴訟應由台北地方法院
    或基隆地方法院管轄，而依職權裁定移由台北地方法院管轄
    ，於法並無不合。
  (二)次按管轄權之有無，應依原告主張之事實，按諸法律關於管
    轄之規定而為認定，與其請求之是否成立無涉，最高法院65
    年台抗字第162號判例參照。抗告人雖提出由相對人許濬紘
    簽發之本票12張（下稱系爭本票，見本院卷16頁、17頁），
    認其付款地記載為「台北市」，契約履行地為台北市，原法
    院有管轄權云云，惟抗告人於起訴狀內，並未主張系爭支票
    所記載之付款地台北市為契約履行地。況民事訴訟法第12條
    「因契約涉訟者，如經當事人定有債務履行地，得由該履行
    地之法院管轄」，所謂「債務履行地」，係指當事人以契約
    訂定之清償地而言，本件抗告人復未提出證據，以證明其與
    亞電公司間有約定債務履行地，及該債務履行地屬原法院所
    管轄之區域，僅憑系爭本票之付款地為台北市一節，即認應
    由原法院管轄，自無可取。
  (三)抗告人又認相對人將登載不實之公司解散資料行使於原法院
    （見本院卷19頁），其侵權行為地在原法院，依同法第15條
    第1項之規定，原法院亦有管轄權云云。然抗告人主張之起
    訴事實，從未主張相對人將登載不實之公司解散資料行使於
    原法院，況縱使相對人將登載不實之公司資料對原法院提出
    ，亦與抗告人所主張相對人對之詐取財物之侵權行為無關，
    是抗告人認原法院為侵權行為地，有管轄權云云，於法無據
    。
  (四)綜上，原法院依職權將本件訴訟裁定移由台北地方法院管轄
    ，並無不合。抗告意旨指摘原裁定不當，求為廢棄，即非有
    據，應予駁回。
三、據上論結，本件抗告為無理由，爰裁定如主文。
中    華    民    國    97    年    6     月    24    日
                    民事第十六庭
                        審判長法  官  沈方維
                              法  官  王淇梓
                              法  官  呂淑玲
正本係照原本作成。
本裁定除以適用法規顯有錯誤為理由，並經本院許可外，不得再
抗告。如提起再抗告，應於收受後10日內委任律師為代理人向本
院提出再抗告狀。並繳納再抗告費新台幣１千元。
中    華    民    國    97    年    6     月    24    日
                              書記官  明祖全


司法院資訊處製作；財團法人民間司法改革基金會備份。
